最　高　行　政　法　院　判　決
                                      100年度判字第341號
上  訴  人　天彩企業有限公司
代　表　人　蘇文淵
訴訟代理人　梁穗昌　律師
被 上訴 人　財政部基隆關稅局
代　表　人　蔡秋吉
                          送達代收人　余孟純
上列當事人間虛報進口貨物事件，上訴人對於中華民國98年9月1
0日臺北高等行政法院97年度訴字第2104號判決，提起上訴，本
院判決如下：
　　主  文
上訴駁回。
上訴審訴訟費用由上訴人負擔。
　　理  由
一、上訴人委由暘捷報關有限公司於民國96年4月18日向被上訴
    人申報進口中國大陸產製PET CHIPS貨物1批（進口報單號碼
    ：第AW/96/1821/0084號），原申報貨品分類號列第3907.99
    .90.00-1號；嗣經被上訴人送外鑑定結果，實到貨物為色母
    ，非為PET塑膠粒，乃改列貨品分類號列第3206.49.90.00-0
    號，輸入規定MP1，核非屬經經濟部公告准許輸入之大陸物
    品，認上訴人涉有虛報進口貨物名稱，逃避管制之情事，乃
    依據海關緝私條例第37條第3項規定轉據同條例第36條第1項
    、第3項規定，處貨價1倍之罰鍰計新臺幣（下同）1,205,00
    3元，併沒入貨物，惟該貨物於受裁處沒入前已放行，致無
    法裁處沒入處分，乃就此部分依行政罰法第23條第1項規定
    ，裁處沒入貨物之價額，合計處2,410,006元，並依同條例
    第44條、加值型及非加值型營業稅法（下稱營業稅法）第41
    條、貿易法第21條第1項、第2項規定，追徵進口稅費計111,
    342元（包括進口稅48,200元、營業稅62,660元、推廣貿易
    服務費482元）。上訴人不服，申請復查，未獲變更，提起
    訴願，亦遭駁回，遂提起本件行政訴訟。
二、上訴人起訴主張：系爭貨物之成分係「碳黑30%」「樹脂70%
    」所構成，上訴人申報系爭貨物係PET CHIPS塑膠，並無違
    誤。且上訴人前於95年12月25日以第AW/95/6510/1246號報
    單申報進口貨物（下稱第2013案貨物），被上訴人指示上訴
    人變更申報改列3907.99.90.00-1號，系爭貨物與前批進口
    貨物屬相同貨物，上訴人基於信賴並遵從被上訴人指示申報
    ，並無虛報進口貨物名稱逃避管制之情事。至塑膠工業技術
    發展中心（下稱塑膠中心）之檢驗，其方法及使用溫度，皆
    係錯誤，被上訴人依鑑定結果，認系爭貨物係色母，而非
    PET塑膠粒，改列3206.49.90.00.1號貨物處罰，顯有違誤等
    語，求為判決訴願決定、復查決定及原處分均撤銷。
三、被上訴人則以：系爭貨物原申報貨名PET CHIPS，根據上訴
    人提供之國外技術資料、物質安全資料表及網路下載該公司
    之產品型錄，並請塑膠中心檢測，其成分含PET70%，Carbon
    black30%，為適用於PET之黑色色母粒，非為PET塑膠粒，被
    上訴人據以將來貨改列貨品分類號列3206.49.90.00-0，核
    屬允當。又據產品型錄、發票及裝箱單所載，系爭貨物原產
    地為中國大陸，進口人亦申報為中國大陸，其產地為中國大
    陸無庸置疑。又上訴人前案報運PET黑色母進口，報列稅則
    2849.90.90「其他碳化物」，雖被上訴人審核誤更列不正確
    稅則3907.99.90「其他聚酯」，惟其後已再更正為3206.49.
    90.00-0。上訴人明知中國大陸產製色母管制進口，竟利用
    被上訴人錯列貨品分類號列，逃避管制，已違悖誠實申報之
    義務，無信賴保護原則適用之餘地。而上訴人自鄰近中國大
    陸之香港進口系爭貨物，未善盡查證名稱之注意義務，即率
    爾委任報關行向海關遞送報單，致生虛報進口貨物名稱，亦
    難謂無過失等語，資為抗辯，求為判決駁回上訴人之訴。
四、原審斟酌全辯論意旨及調查證據之結果，以：
(一)按報運貨物進口有無虛報行為，應以進口報單所申報內容與
    實到貨物是否相符為認定依據。上訴人前批進口貨物（按即
    第2013案貨物），原申報貨品分類號列第2849.90.90.00-3
    號「其他碳化物」；經被上訴人化驗結果polyester約71%、
    carbon black約29%，非為貨品分類號列第2849.90.90.00-3
    號「其他碳化物」，乃根據化驗結果按主要成分polyester
    改列貨品分類號列第3907.99.90.00-1號「其他聚酯，飽和
    者，初級狀態」，並依上訴人申報產地香港徵稅放行在案。
    嗣被上訴人於查驗本件即上訴人96年4月18日報運進口中國
    大陸產製PET CHIPS貨物，申報貨品分類號列第3907.99.90
    .00-1號；經被上訴人委託塑膠中心以射出成形實驗測試貨
    品是否具PET特性結果，其熔融溫度（Melt point）為252.
    31℃，惟Melt index值僅約2.85g/10mins，不符PET之熔融
    特性。再以PET之最佳化射出成形溫度260℃進行測試結果，
    其成品易碎，證明系爭貨物並不具PET塑膠強度特性，顯非
    供射出成型PET之用。PET黑色母可被熔融者僅塑膠部分，碳
    黑並無法被熔融，參據英國高萊公司出產之PET黑色母（
    PACE BLACK 4345），其加工溫度範圍亦明定在250-270℃之
    間，並不因具碳黑成分而改變其熔點，且縱使其最適切之溫
    度為280-290℃，亦不改變該貨物為PET黑色母之特性。其非
    為原申報之PET塑膠粒，被上訴人乃予改列貨品分類號列第3
    206.49.90.00-0號「其他著色料及其他調製品」，輸入規定
    MP1，核非屬經經濟部公告准許輸入之大陸物品，因認上訴
    人報運系爭貨物進口，涉有虛報進口貨物名稱，逃避管制之
    違章情事，並無不合。上訴人對塑膠中心TGA檢測該貨物碳
    黑含量約為40％之結果雖提出質疑，惟上訴人既承認該貨物
    碳黑含量為30％，相較各國PET材質黑色母之碳黑量多在25-
    30％範圍，含該比例成分之貨物即為色母，則該碳黑含量是
    否為30%，或為含誤差值之40%，仍不會變更該貨物碳黑含量
    已達色母標準之事實。是以塑膠中心之鑑定，核屬有據，其
    鑑定方法及結果，應屬可採。又上訴人報運進口之另案第21
    03案MASTERBATCH（TFO-047 BLACK）貨物，經被上訴人化驗
    結果polyester（PET）約71%、carbon black（碳黑）約29%
    ，亦符合黑色母之標準；而本件系爭貨物與另案（第2103案
    ）貨物，兩者生產廠（廣州遠華色母廠有限公司）、賣方（
    香港遠東塑膠染料行有限公司）均相同，其價格亦相當（系
    爭貨物單價FOB USD2.42/KG，第2103案貨物FOB USD2.60/KG
    ），兩者顯係相同之貨物；準此，本件實到貨物與另案第21
    03案同為色母（MASTERBATCH），非屬經經濟部公告准許輸
    入之大陸物品，上訴人卻申報為PET CHIPS（非管制不得從
    大陸進口之貨物），顯有虛報進口貨物名稱，逃避管制之違
    章情事。
(二)至第2103案貨物上訴人原申報貨名MASTERBATCH（TFO-047
    BLACK），貨品分類號列第2849.90.90.00-3號，經被上訴人
    查（化）驗後接受其申報貨名，雖錯依貨物成分核列貨品分
    類號列3907.99.90.00-1，惟尚不得據以改變該貨物之貨名
    及其本質；且海關稅則之分類，係按實際到貨之貨名及性質
    、用途及成分等特性，依據海關進口稅則解釋準則之規定核
    列，其核列當時或因對於貨物特性之認知不同，而有歸列錯
    誤之情形，惟該錯誤核屬稅則（貨品分類）之事項，並不因
    而改變系爭貨物之貨名及解免其為管制進口貨物之本質。是
    上訴人依查得資料，將該貨物改列稅則號列（3206.49.90.0
    0-0），自非法所不許，亦無違反誠信原則。且上訴人另案
    經被上訴人改列貨品分類號列，倘係基於信賴，自應按原核
    定貨名MASTERBATCH申報為是；而上訴人以中國大陸產製色
    母管制進口，竟利用被上訴人錯列貨品分類號列，逕自更改
    貨名為PET CHIPS，以遂逃避管制，顯違反誠實申報之義務
    ，且係提供不正確之資訊，事後進口本件系爭貨物又虛報貨
    名，其行為核有信賴不值得保護之情形，自無適用信賴保護
    原則之餘地。而上訴人自中國大陸進口系爭貨物，本應確實
    查明系爭貨物是否屬於未經公告准許輸入之大陸物品，據實
    申報，以免觸法，惟其疏未注意查證，即率爾向海關報運進
    口，致生虛報進口貨物名稱，逃避管制之違章情事，縱非故
    意，亦難謂無過失，被上訴人依海關緝私條例第37條第3項
    規定轉據同條例第36條第1項、第3項規定，處貨價1倍之罰
    鍰計1,205,003元，併沒入貨物，惟該貨物於受裁處沒入前
    已放行，致無法裁處沒入處分，爰就此部分依行政罰法第23
    條第1項規定，裁處沒入貨物之價額，合計處2,410,006元，
    並依同條例第44條、營業稅法第51條、貿易法第21條第1項
    、第2項規定，追徵進口稅費計111,342元（包括進口稅48,2
    00元、營業稅62,660元、推廣貿易服務費482元），並無違
    誤。而追徵進口稅費，非屬行政罰之範疇，亦無違反「一行
    為不二罰」之原則。從而，被上訴人以上訴人涉有虛報進口
    貨物名稱，逃避管制之違章情事，所為罰鍰及追徵進口稅費
    之處分，於法並無違誤，復查及訴願決定遞予維持，亦無不
    合，因將原決定及原處分均予維持，駁回上訴人之訴。
五、本院查：
(一)按行為時臺灣地區與大陸地區貿易許可辦法第7條第1項規定
    ：「大陸地區物品，除下列各款規定外，不得輸入臺灣地區
    ：一、主管機關公告准許輸入項目及其條件之物品。二、古
    物、宗教文物、民族藝術品、民俗文物、藝術品、文化資產
    維修材料及文教活動所需之少量物品。三、自用之研究或開
    發用樣品。四、依大陸地區產業技術引進許可辦法規定准許
    輸入之物品。五、供學校、研究機構及動物園用之動物。六
    、保稅工廠輸入供加工外銷之原物料與零組件，及供重整後
    全數外銷之物品。七、加工出口區及科學工業園區廠商輸入
    供加工外銷之原物料與零組件，及供重整後全數外銷之物品
    。八、醫療用中藥材。九、行政院新聞局許可之出版品、電
    影片、錄影節目及廣播電視節目。一○、財政部核定並經海
    關公告准許入境旅客攜帶入境之物品。一一、船員及航空器
    服務人員依規定攜帶入境之物品。一二、兩岸海上漁事糾紛
    和解賠償之漁獲物。一三、其他經主管機關專案核准之物品
    。」次按海關緝私條例第3條、第37條、第38條、第39條及
    第53條所稱之「管制」包括「臺灣地區與大陸地區貿易許可
    辦法規定不得輸入之大陸物品」在內，亦經財政部84年6月
    17日臺財關第841724542號函釋示在案，而上開函釋核與海
    關緝私條例規定之精神相符，自得予以援用。是進口非屬「
    臺灣地區與大陸地區貿易許可辦法」第7條規定准許輸入之
    大陸地區物品者，構成進口禁止輸入之物品而涉及逃避管制
    之行為，自無疑義。復按「報運貨物進口而有下列情事之一
    者，得視情節輕重，處以……：一、虛報所運貨物之名稱、
    數量或重量。二、虛報所運貨物之品質、價值或規格。三、
    繳驗偽造、變造或不實之發票或憑證。四、其他違法行為。
    」「有前2項情事之一而涉及逃避管制者，依前條第1項及第
    3項之規定論處。」「私運貨物進口、出口或經營私運貨物
    者，處貨價1倍至3倍之罰鍰。」「前2項私運貨物沒入之。
    」分別為行為時海關緝私條例第37條第1項、第3項、第36條
    第1項、第3項所明定。
(二)復按證據之取捨與當事人所希冀者不同，致其事實之認定亦
    異於該當事人之主張者，不得謂為原判決有違背法令之情形
    。又證據之證明力如何或如何調查事實，事實審法院有衡情
    斟酌之權，苟已斟酌全辯論意旨及調查證據之結果，而未違
    背論理法則或經驗法則，自不得遽指為違法。原審業已敘明
    ：本件貨物經被上訴人委託塑膠中心以射出成形實驗測試貨
    品是否具PET特性結果，其熔融溫度（Melt point）為252.
    31℃，惟Melt index值僅約2.85g/10mins，不符PET之熔融
    特性；再以PET之最佳化射出成形溫度260℃進行測試結果，
    其成品易碎，證明系爭貨物並不具PET塑膠強度特性，顯非
    供射出成型PET之用；PET黑色母可被熔融者僅塑膠部分，碳
    黑並無法被熔融，參據英國高萊公司出產之PET黑色母（
    PACE BLACK 4345），其加工溫度範圍亦明定在250-270℃之
    間，並不因具碳黑成分而改變其熔點，且縱使其最適切之溫
    度為280-290℃，亦不改變該貨物為PET黑色母之特性；足見
    實到貨物為色母，而非PET塑膠粒；則被上訴人依查得資料
    ，依據海關進口稅則之規定，將系爭貨物改列稅則號列為第
    3206.49.90.00-0號「其他著色料及其他調製品」，於法自
    無不合等情。經核尚無違論理法則與經驗法則。上訴人仍主
    張塑膠中心之檢驗錯誤，系爭貨物為PET塑膠粒，非為色母
    ，指摘原判決違法云云，係就原審取捨證據、認定事實之職
    權行使，任意指摘其為不當，自無可採。
(三)次按海關進口稅則總則一規定：「本稅則各號別品目之劃分
    ，除依據本稅則類、章及其註，各號別之貨名及解釋準則之
    規定外，並得參據HS註解及其他有關文件辦理。」報運貨物
    進口，有無虛報行為，悉以進口報單所申報內容與實到貨物
    是否相符為認定依據。系爭貨物若經查明貨名與原申報不符
    ，即應於進口報單上據實依查核結果更正貨名。海關稅則之
    分類，亦係依實際到貨之貨名及性質、用途及成分等特性依
    據海關進口稅則解釋準則之規定核列，其核列當時若有對貨
    物特性之認知不同，而有歸列錯誤情事，要不因此而改變系
    爭貨物原來之屬性及應正確歸列之稅則，尚非不得事後予以
    更正改列。系爭貨物既經事後鑑定，應為色母，而非PET塑
    膠粒，則縱上訴人曾因第2013案貨物乙案，誤通知上訴人變
    更申報為3907.99.90.00-1號，參據國際商品統一分類制度
    註解中文版第3206節之詮釋，系爭貨物核屬稅則第3206節貨
    物之範疇，被上訴人仍得核實改列貨品分類號列為第3206.
    49.90.00-0號。上訴人主張被上訴人不得再將系爭貨物改列
    分類號列，以此指摘原判決違法云云，亦不足採。
(四)又本件系爭貨物既為色母，而非PET塑膠粒，上訴人即應據
    實報明，乃上訴人竟以中國大陸產製色母管制進口，竟利用
    被上訴人另案錯列貨品分類號列，逕自更改貨名為PET
    CHIPS，以遂逃避管制，顯已違反誠實申報之義務，上訴人
    進口本件系爭貨物虛報貨名，其行為核有信賴不值得保護之
    情形，依行政程序法第119條第2款規定，自無信賴保護原則
    之適用。上訴人稱本件有信賴保護原則之適用，指摘原判決
    違法，核不足採。
(五)所謂判決不備理由係指判決全然未記載理由，或雖有判決理
    由，但其所載理由不明瞭或不完備，不足使人知其主文所由
    成立之依據；而所謂判決理由矛盾，係指判決有多項理由，
    且互相衝突，無以導出判決之結論而言。本件原審本於職權
    調查證據後，駁回上訴人之訴，業已在判決理由欄詳敘其採
    證之依據及得心證之理由，經核尚無判決理由不備之違法。
(六)綜上，上訴意旨均係就原審已詳為論述事項，指摘原判決違
    法，洵不可採。上訴論旨，指摘原判決違誤，求予廢棄，難
    認有理由，應予駁回。
六、據上論結，本件上訴為無理由。依行政訴訟法第255條第1項
    、第98條第1項前段，判決如主文。
中　　華　　民　　國　　100　 年　　3　　 月　　17　　日
                    最高行政法院第三庭
                        審判長法官　黃　璽　君
                              法官　楊　惠　欽
                              法官　吳　東　都
                              法官　陳　金　圍
                              法官　蕭　惠　芳

以  上  正  本  證  明  與  原  本  無  異
中　　華　　民　　國　　100　 年　　3　　 月　　17　　日
　　　　　　　　　　　　　　　書記官　彭　秀　玲